【裁判字號】    98,交上易,1407
【裁判日期】    980929
【裁判案由】    過失傷害
【裁判全文】
臺灣高等法院臺中分院刑事判決      98年度交上易字第1407號
上  訴  人  臺灣臺中地方法院檢察署檢察官
被      告  丙○○
上列上訴人因被告過失傷害案件，不服臺灣臺中地方法院98年度
交易字第439號中華民國98年7月31日第一審判決（起訴案號：臺
灣臺中地方法院檢察署98年度偵字第2073號），提起上訴，本院
判決如下：
    主  文
上訴駁回。
    理    由
一、本案經本院審理結果，認第一審諭知被告丙○○（下稱被告
    ）無罪之判決，並無不當，應予維持，並引用第一審判決書
    記載之證據及理由（如附件）。
二、檢察官上訴意旨略以：(1)本案車禍係發生在五權西路與黎明
    東街之交岔路口，該交叉路口係屬無號誌管制之交叉路口、
    路口前劃有「行人穿越道」，路口內劃設有「網狀線」，五
    權西路路段上設有2線快車道、1線慢車道。案發時前方不遠
    之黎明路與五權西路之交岔路口呈現紅燈，而案發地之無號
    誌交岔路口因有網狀線之設置，故而呈現淨空狀態、此為告
    訴人與被告2人所是認，當時告訴人甲○○係採2段式左轉方
    式，先右轉黎明東街等候，迨見交叉路口淨空始啟動機車穿
    過交岔路口欲左轉改向沿五權西路往惠中路方向行駛，故案
    發時告訴人之穿越交岔路口之舉動尚屬正當。(2)被告自承案
    發時駕車沿五權西路內側車道欲由黎明路左轉，當時前方黎
    明路與五權西路之交岔路口正呈現紅燈左轉綠色燈號，而左
    轉燈號一般駕駛人均知時間較短約僅數秒而已，由此可證，
    被告案發前必心急欲快速通過案發地之交叉路口往前方交岔
    路口左轉，故而疏未注意右方有無來車，否則路口淨空、視
    野良好，豈未能預先發現告訴人騎機車自右方黎明東街穿出
    ，而自承待擦撞前1秒始發現告訴人之機車駛近之理？綜上
    所述，本件車禍之發生告訴人雖不諱言有較大之過失責任，
    然果被告於案發時稍能依道路交通安全規則第93條第1項第2
    款之規定盡其注意之義務，則車禍必不致發生，從而被告尚
    難完全解免其過失責任，原審認事用法容有未洽等語。
三、經查：
(一)原審依車禍經過情形，及事故後員警據報趕至現場處理時，
    測得被告丙○○之車輛係順向停止在甫入路口、「行人穿越
    道」之內車道上，又在證人甲○○車輛正前方（係移動後之
    位置）網狀線範圍內之路面殘留有「刮地痕1.0公尺（起、
    迄點右距五權西路內外車道分道線1.4公尺、1、6公尺）」
    等情，並佐以該交叉路口之道路暨標線設置（黎明東街口劃
    設有讓路線，為屬支線道，相對言之，五權西路為幹線道，
    有優先權，但依本案肇事型態而言，其路權相關關係尚無幹
    線道車優先之適用）等情況，而認定：「證人甲○○通行該
    交叉路口之路徑，顯係欲由五權西路沿該上開交叉路口近端
    轉角處附近直接往左轉，其並非欲兩段式左轉。」已詳述證
    人甲○○並非欲兩段式左轉，核與卷內資料相符並合於經驗
    、論理法則，公訴意旨泛稱證人甲○○係欲兩段式左轉要無
    理由。
(二)原審依證人甲○○、林淑惠之證述及被告之供述，再以道路
    交通事故現場圖、道路交通事故調查報告表(一)(二)，及車
    損暨現場照片7張等，而認定：「證人甲○○係通行上開交
    叉路口，欲左轉改向沿五權西路往惠中路方向行駛，依其之
    路徑及行駛目的，以及當時被告丙○○右方之直行車道上已
    有車輛在停等紅燈之情形，其自應注意應先暫停，看清無來
    往車輛，尤其係被告丙○○所屬車道上之車輛，以避免事故
    ，詎竟疏未注意及此，率而前行燈進入上開交叉路口，致與
    被告丙○○之車輛發生相撞，其對於本件車禍自應負全部肇
    事責任。反之，被告丙○○係依前方號誌指示通行進入上開
    路口，且依其行徑方向之前方並無車輛壅塞，其自得繼續前
    行，乃被告丙○○於此情況自可信賴該其方向左右來車，均
    能遵守交通規則止步暫停，並禮讓其先行，乃證人甲○○竟
    於其時，未注意應先暫停，看清無來往車輛，尤其係被告丙
    ○○所屬車道上之車輛即由黎明東街起步前行進入路口，且
    未禮讓被告丙○○之車輛先行，被告丙○○於當時情況下，
    對此突然違規之舉動，實屬無法預見，自無從注意防免。」
    核與卷內資料相符並合於經驗、論理法則。是上訴意旨以：
    被告案發前必心急欲快速通過案發地之交叉路口往前方交岔
    路口左轉，故而疏未注意右方有無來車，否則路口淨空、視
    野良好，豈未能預先發現告訴人騎機車自右方黎明東街穿出
    ，而自承待擦撞前1秒始發現告訴人之機車駛近之理？而認
    被告未依道路交通安全規則第93條第1項第2款之規定盡其注
    意之義務即有過失，尚屬無據，並不足採信。
(三)綜上所述，檢察官上訴意旨仍認被告有過失責任，指摘原判
    決不當，為無理由，應予駁回。
四、據上論斷，應依刑事訴訟法第373條、第368條，判決如主文
    。
本案經檢察官乙○○到庭執行職務。
中    華    民    國    98    年    9     月    29    日
            刑事第三庭  審判長法  官  王  增  瑜
                              法  官  廖  柏  基
                              法  官  吳  進  發
以上正本證明與原本無異。
不得上訴。
                              書記官  呂  安  茹
中    華    民    國    98    年    9     月    29    日


司法院資訊處製作；財團法人民間司法改革基金會備份。
